最高法院刑事判決　　　　　　　　　　　　　　　九十一年度台上字第七二三二號
　　上訴人　台灣高等法院高雄分院檢察署檢察官
　　被　告　甲○○
右上訴人因被告遺棄案件，不服台灣高等法院高雄分院中華民國八十九年九月二十日
第二審判決（八十八年度上訴字第一五七八號，起訴案號：台灣高雄地方法院檢察署
八十五年度偵字第二一二六六號），提起上訴，本院判決如左：
    主  文
原判決撤銷，發回台灣高等法院高雄分院。
    理  由
本件原判決以第一審檢察官公訴意旨略稱，被告甲○○係「昌有輪」商船（下稱「昌
有輪」）之船長。於民國八十四年十一月十二日十二時許，在東經一二○度二五分七
十三秒、北緯二四度四十四分八十八秒處行駛時，應注意並能注意海上其他船集並應
保持間隔距離，竟疏於注意及此，而撞及在海上作業「金聚勝壹號」漁船，致該漁船
毀損沈沒。船長郭壽雄及其子郭鳳虎落海待救時，被告明知其身為船長，有義務救助
已無自救能力之郭壽雄、郭鳳虎，竟仍不予救助而逃逸，致郭壽雄、郭鳳虎溺斃而死
。因認被告涉犯刑法第二百九十四條第二項之遺棄致人於死罪嫌等情。惟經審理結果
，認為不能證明被告犯罪，乃維持第一審諭知被告無罪之判決，駁回檢察官在第二審
之上訴。固非無見。
惟查，(一)、原判決理由（第三段之(1)）引用台灣省政府交通處高雄港務局為論述，略
以「金聚勝壹號」漁船唯一生還人員桂紹全獲救時為八十四年十一月十二日下午二時
四十五分、獲救地為北緯二四度四四點八分、東經一二○度二五點七三分；且桂紹全
亦表示約於十一時至十二時期間被撞，當日十一時起完網，下網約三十分鐘，再選魚
後被撞，可能時間約為十一時三十分至十二時期間等語。然據「昌有輪」之航海日誌
記載，當日正午船位北緯二五度點零一分、東經一二○度四七點六分。則「昌有輪」
正午船位與桂紹全獲救位置相較，「昌有輪」尚落後達二十七浬之遠云云。但證人曾
良玉證述，伊於是日下午二時三十分在北緯二四度四四‧八八、經緯（東經）一二○
度二五‧七三處發現「金聚勝壹號」斷為兩截，並在北緯二四度四五、經緯（東經）
一二○度二七‧四○處，救起桂紹全，嗣隔一小時又發現撈起死者郭鳳虎等情（見八
十四年度相字第一七一○號卷第三頁背面），倘屬無訛，原判決論桂紹全獲救地點
與事實似有不符。且依曾良玉所云，被撞斷之船體及桂紹全、郭鳳虎係在不同地點發
現，足徵係事後經海流或風向所流散，更有進者，桂某係事故發生之後，經漂流二、
三小時才被曾良玉救起，則桂某獲救之北緯二四度四四‧八八、東經一二○度二五‧
七三處似非發生船難之地點，究竟案發時潮流、風速如何？桂紹全與郭鳳虎及撞斷之
船體被發現處相距多遠？彼二人在二、三小時之時間內漂流多遠？此等情事與研判是
否「昌有輪」曾接近而撞毀「金聚勝壹號」之事實有關，原審對此未深入調查，仔細
審究，尚嫌未盡調查能事。(二)、告訴人郭董玉惠曾具狀聲請法院命被告提出「昌有輪
」之衛星定位圖，以證明該輪案發時之所在及航線（見第一審卷第一一三頁），此與
待證事實顯然有關，原判決未說明不予查證或有何不予採信之理由，亦嫌調查未盡。
(三)、原判決理由（第三段之(3)）依據內政部警政署刑事警察局5.刑鑑字第三二四
二七號鑑驗通知書鑑定結果，認為在「昌有輪」左舷上方發現之白色纖維狀物與「金
聚勝壹號」殘骸碎片上之玻璃纖維成分不符。惟告訴人在第一審具狀陳稱，「金聚勝
壹號」漁船上玻璃纖維有兩種，甲板下層部分為台灣製的樹脂，其他部分則為日本製
的樹脂，刑事警察局僅取其中一種比對，難謂周全，並請求搜集該漁船玻瑞纖維齊全
，再補送鑑定等語（見第一審卷第八十五頁）。乃第一審及原審對此未予調查及再送
鑑定，亦未說明何以不補送鑑定之理由，自屬未盡調查能事。檢察官上訴意旨，指摘
原判決不當，非無理由，應認有撤銷發回更審之原因。
據上論結，應依刑事訴訟法第三百九十七條、第四百零一條，判決如主文。
中      華      民      國    九十一    年     十二     月     十九     日
                              最高法院刑事第六庭
                                  審判長法官  吳  雄  銘
                                        法官  池  啟  明
                                        法官  石  木  欽
                                        法官  郭  毓  洲
                                        法官  吳  三  龍
      右正本證明與原本無異
                                              書  記  官
中      華      民      國    九十一    年     十二     月    二十三    日
